【裁判字號】    97,上訴,567
【裁判日期】    970403
【裁判案由】    違反槍砲彈藥刀械管制條例
【裁判全文】
臺灣高等法院刑事判決                 97年度上訴字第567號
上  訴  人
即  被  告  甲○○
                    （現因另案於臺灣臺北監獄執行中）
上列上訴人即被告因違反槍砲彈藥刀械管制條例案件，不服臺灣
桃園地方法院96年度訴緝字第161號，中華民國96年11月13日第
一審判決（起訴案號：臺灣桃園地方法院檢察署93年度偵字第
16282號），提起上訴，本院判決如下：
    主  文
上訴駁回。
    事  實
一、甲○○明知未經許可，不得持有子彈，竟於民國（下同）93
    年8月間某日，在臺北縣板橋市大漢橋下附近之某模型槍枝
    店前，收受真實姓名、年籍不詳，綽號「阿宏」之成年男子
    所交付之具有殺傷力之直徑約8.9mm土造子彈2顆，自前開收
    受之日起未向主管機關申請許可而持有之，並將之藏放在其
    隨身攜帶之手提公事包內。嗣於93年10月6日晚間7時30分許
    ，在國道三號高速公路南向72公里處（桃園縣龍潭鄉境內）
    為警查獲，當場扣得前揭具有殺傷力之直徑約8.9mm土造子
    彈2顆（其中1顆鑑驗時試射擊發，因已不具完整結構失其效
    能，而無殺傷力）。
二、案經警政署國道公路警察局第六隊報請臺灣桃園地方法院檢
    察署檢察官偵查起訴。
    理  由
一、上訴人即被告甲○○固對於上開犯行迭於警詢、檢察官訊問
    及原審、本院審理均坦承不諱，並有國道公路警察局第六警
    察隊搜索、扣押筆錄、扣押物品目錄表各一份在卷足憑。又
    扣案之土造子彈2顆，經送請內政部警政署刑事警察局鑑驗
    ，認係直徑約8.9mm土造子彈，並取樣其中1顆試射擊發，鑑
    驗結果為有殺傷力，此有該局93年10月19日刑鑑字第093020
    4719號槍彈鑑定書1份可佐。
二、被告上訴意旨雖其僅係基於好奇心理而持有，並無犯罪之意
    圖云云；但查槍、彈具有威脅他人身體、生命之功能，並危
    害社會秩序，乃為政府明令禁止未經許可不得無故持有，被
    告為智慮健全之成年人當知及此，遑論被告前即曾因持有改
    造手槍及土造子彈，經訴追之前科紀錄，此有本院被告前案
    紀錄表可參，其竟又再度未經許可持有本案之子彈，顯難以
    好奇心云云諉責。從而，本件事證明確，被告犯行足堪認定
    。
三、按被告行為後，刑法於94年2 月2 日修正公布，95年7 月1
    日施行，修正後刑法第2 條第1 項規定：「行為後法律有變
    更者，適用行為時之法律。但行為後之法律有利於行為人者
    ，適用最有利於行為人之法律。」，係規範行為後法律變更
    所生新舊法律比較適用之準據法，於新法施行後，應適用修
    正後刑法第2 條第1 項之規定，為「從舊從輕」之比較（此
    條項規定，僅係新、舊法之比較適用之宣示性指導原則，並
    非實體刑罰法律，自不生行為後法律變更之比較適用問題）
    。且比較時應就罪刑有關之共犯、未遂犯、想像競合犯、牽
    連犯、連續犯、結合犯，以及累犯加重、自首減輕暨其他法
    定加減原因（如身分加減）與加減例等一切情形，綜其全部
    罪刑之結果而為比較（最高法院95年第8 次刑事庭會議決議
    參照）。
（一）關於罰金法定刑之最低度部分，由修正前刑法第33條第5
      款規定為銀元1 元以上，依罰金罰鍰提高標準條例第1 條
      前段提高為10倍，提高後再折算新臺幣為30元以上，修正
      後刑法第33條第5 款則修正為新臺幣1,000 元以上，以百
      元計算；比較修正前後刑法，關於罰金刑最低度部分，以
      修正前刑法較有利於被告，則關於本案法定罰金刑之最低
      度部分，依修正後刑法第2條第1項前段之規定，適用修正
      前刑法。
（二）關於罰金易服勞役之折算標準部分，修正前刑法第42條2
      項前段規定：「易服勞役以銀元1 元以上銀元3 元以下折
      算1日。但勞役期間不得逾6個月」，依前述已刪除罰金罰
      鍰提高標準條例第2條前段規定，就其原定數額提高為100
      倍折算1日，則本件被告行為時之易服勞役折算標準，應
      以銀元300元即新臺幣900元折算1日。修正後刑法第42條
      第3項前段則規定：「易服勞役以新臺幣1,000元、2,000
      元或3,000元折算1日。但勞役期間不得逾6個月」，比較
      新舊法之結果，新法較有利於被告。
四、核被告甲○○所為，係犯槍砲彈藥刀械管制條例第12條第4
    項之未經許可持有子彈罪。
五、原審經詳細調查及審理後，並引用槍砲彈藥刀械管制條例第
    12條第4項，刑法第2條第1項、第11條前段、第42條第3項前
    段、第38條第1項第1款為依據，並審酌被告犯罪之動機、目
    的、手段、持有子彈之數量、對社會造成之危害，兼衡被告
    犯後坦承犯行，態度尚稱良好等一切情狀，量處有期徒刑捌
    月，併科罰金新台幣陸萬元，且就併科罰金部分適用修正後
    刑法第42條第3項前段之規定，諭知易服勞役之標準。末查
    ，中華民國96年罪犯減刑條例固於95年7月4日公佈，同年月
    16 日施行；惟按「本條例施行前，經通緝而未於中華民國
    96年12月31日以前自動歸案接受偵查、審判或執行者，不得
    依本條例減刑」，中華民國96年罪犯減刑條例第5條定有明
    文。被告雖在96年4月24日以前犯本罪，然前因合法傳喚、
    拘提均未到庭，經原審於94年5月20日發佈通緝，嗣被告於
    96 年9月4日在臺北縣三重市○○街61號前為警查獲，此有
    原審法院通緝書、撤銷通緝書、警局緝獲人犯移送報告書在
    卷足稽，並為被告自陳在卷，因被告既非於96年12月31日以
    前自動歸案接受審判，依照前開規定，並不符上開條例減刑
    要件，自不得予以減刑。末查扣案之具有殺傷力之直徑約
    8.9mm 土造子彈2顆中，尚未經試射擊發、具殺傷力之土造
    子彈1顆，係違禁物，原審依刑法第38條第1項第1款規定諭
    知沒收；另業經鑑定單位試射擊發之土造子彈1顆，因已不
    具完整結構失其效能，而無殺傷力，亦非屬違禁物，原審爰
    不宣告沒收。（至同時為警扣得之直徑約7.9mm土造子彈4顆
    、玩具子彈1顆、土造金屬槍管1枝、改造玩具手槍2枝，經
    送鑑定結果，認均不具殺傷力，此有前揭槍彈鑑定書附卷可
    佐，自無從認係違禁物，原審併敘明應由公訴人另為適法之
    處理。）經核原審上開認事用法均無違誤，量刑已屬寬容從
    輕，被告上訴意旨陳稱其乃因好奇而持有子彈，並指摘原審
    量刑過重，請求本院減輕其刑云云，為無理由，應予駁回。
六、據上論斷，應依刑事訴訟法第368條，判決如主文。
本案經檢察官周志榮到庭執行職務。
中    華    民    國    97    年    4     月    3    日
            刑事第九庭審判長法  官  周盈文
                            法  官  許宗和
                            法  官  王敏慧
以上正本證明與原本無異。
如不服本判決，應於收受送達後十日內向本院提出上訴書狀，其
未敘述上訴之理由者並得於提起上訴後十日內向本院補提理由書
（均須按他造當事人之人數附繕本）。
                            書記官  余姿慧
中    華    民    國    97    年    4     月    3    日
附錄：本案論罪科刑法條全文
槍砲彈藥刀械管制條例第12條
未經許可，製造、販賣或運輸子彈者，處1 年以上7 年以下有期
徒刑，併科新台幣500 萬元以下罰金。
未經許可，轉讓、出租或出借子彈者，處6 月以上5 年以下有期
徒刑，併科新台幣300 萬元以下罰金。
意圖供自己或他人犯罪之用，而犯前二項之罪者，處3 年以上10
年以下有期徒刑，併科新台幣700 萬元以下罰金。
未經許可，持有、寄藏或意圖販賣而陳列子彈者，處5 年以下有
期徒刑，併科新台幣300 萬元以下罰金。
第 1 項至第 3 項之未遂犯罰之。


司法院資訊處製作；財團法人民間司法改革基金會備份。
